臺灣高雄地方法院刑事判決
111年度金訴字第40號
公  訴  人  臺灣高雄地方檢察署檢察官
被      告  林榮駿（原名：林文旺、林駿榮）





選任辯護人  徐豐益律師
上列被告因洗錢防制法等案件，經檢察官聲請簡易判決處刑（11
0年度偵字第2057號），本院認不宜以簡易判決處刑（110 年度
金簡字第71 號），改依通常程序審理，判決如下：
    主  文
林榮駿無罪。
    理  由
一、公訴意旨係以：被告林榮駿（下稱被告）已預見提供金融機關
    存款帳戶之存摺、提款卡、密碼等物予他人使用，可能幫助
    他人遂行詐欺取財犯行，仍不違背其本意，基於幫助他人詐欺
    取財及幫助洗錢之不確定故意，仍於民國108年3月間某日，
    在中國大陸將申辦之合作金庫商業銀行帳號000-0000000000
    000號帳戶（下稱合庫帳戶）之存摺、提款卡、密碼當面交
    給中國大陸友人「周華」使用，以此方式容任「周華」使用
    其合庫帳戶。嗣詐騙集團取得被告上開合庫帳戶存摺、提款
    卡及密碼後，於109年5月2日，以「林婉怡」之暱稱，在LIN
    E通訊軟體（下稱LINE）與告訴人王世華（下稱告訴人）加
    入好友，並佯稱加入「財富1號」網站投資比特幣可以操作
    獲利，致告訴人陷於錯誤而依指示，於109年5月4日匯款新
    臺幣（下同）1萬元至被告上開合庫帳戶後，旋遭提領一空
    ，失去聯絡，造成金流斷點而掩飾、隱匿犯罪所得之去向。
    嗣經告訴人發覺受騙報警處理，始查悉上情（同案被告邱詳
    叡部分業經本院先行審結）。因認被告涉有刑法第30條第1
    項、第339 條第1 項、洗錢防制法第14條第1 項之幫助詐欺
    取財及幫助洗錢等罪嫌。
二、按犯罪事實應依證據認定之，無證據不得認定犯罪事實；又
    不能證明被告犯罪者，應諭知無罪之判決，刑事訴訟法第15
    4 條第2 項、第301 條第1 項分別定有明文。次按事實之認
    定，應憑證據，如未能發現相當證據，或證據不足以證明，
    自不能以推測或擬制之方法，以為裁判基礎。又認定犯罪事
    實所憑之證據，雖不以直接證據為限，間接證據亦包括在內
    ；然而無論直接或間接證據，其為訴訟上之證明，須於通常
    一般之人不致有所懷疑，而得確信其為真實之程度者，始得
    據為有罪之認定，倘其證明尚未達到此一程度，而有合理之
    懷疑存在時，即無從為有罪之認定。
三、公訴意旨認被告涉有上揭犯行，主要係以被告供述、證人即
    告訴人王世華於警詢中之證述、 合作金庫商業銀行之客戶
    基本資料、歷史交易明細查詢結果、告訴人與暱稱「財富一
    號婉怡」LINE對話紀錄翻拍照片、手機網路銀行轉帳交易明
    細表、新北市政府警察局中和分局景安派出所受理刑事案件
    報案三聯單、受理各類案件紀錄、內政部警政署反詐騙諮詢
    專線紀錄表、受理詐騙帳戶通報警示簡便格式表等為其論據
    。訊據被告則堅詞否認犯行，辯稱：我大陸友人「周華」因
    為經營蝦皮購物網站拍之業務上需求向我借帳戶，我在108
    年3月間將我的合庫帳戶無償借給大陸友人「周華」使用，
    我對於該帳戶後續遭詐騙集團成員使用並不知情，我沒有幫
    助詐欺或幫助洗錢之犯意等語。其辯護人亦以：被告因友人
    「周華」為大陸人士，為經營蝦皮拍賣而有必要使用我國之
    銀行帳戶，應「周華」之要求才出借其合庫帳戶，並無幫助
    詐欺及幫助洗錢之不確定故意。經查：
  ㈠上揭被告將其合庫帳戶交給「周華」後，遭本案詐欺集團用
    以詐騙告訴人及洗錢之客觀事實，業據被告於本院審理中坦
    認在卷，核與證人即告訴人王世華於警詢中證述（警卷第34
    -37頁）之情節相符，並有 合作金庫商業銀行之客戶基本資
    料、歷史交易明細查詢結果（警卷第10-19頁）、告訴人與
    暱稱「財富一號婉怡」LINE對話紀錄翻拍照片（警卷第38-4
    3頁）、手機網路銀行轉帳交易明細表（警卷第44頁）、新
    北市政府警察局中和分局景安派出所受理刑事案件報案三聯
    單、受理各類案件紀錄、內政部警政署反詐騙諮詢專線紀錄
    表、受理詐騙帳戶通報警示簡便格式表（警卷第55-59頁）
    在卷可稽，首堪認定。
  ㈡惟被告將其合庫帳戶交給大陸友人「周華」經營蝦皮拍賣網
    站使用一情，業據被告提出110年9月29日陳報狀暨被告與「
    周華」微信對話紀錄翻拍照片（金簡卷第27-52頁）、110年
    10月14日刑事陳報狀暨附件被告與周華微信對話紀錄翻拍照
    片、金融卡翻拍照片（審金訴卷第13-33頁）為佐，再觀諸
    被告上開合庫帳戶往來明細（警卷第頁10-19頁），該帳戶
    於109年3月10日、同年月16日、17日、26日、27日、同年4
    月7日、同年月11日、13日、20日、27日、同年5月6日、同
    年月14日、20日、22日、25日、27日、28日、同年6月5日，
    均有「愛貝蝦皮貨款」入帳之記錄，金額自數千元至數十萬
    元不等，是該帳戶確有用於經營蝦皮拍賣而收受蝦皮之貨款
    無誤，被告上開所辯，應堪憑採。被告既然基於與「周華」
    之一定之友誼及經營蝦皮拍賣之正當理由而出借上開合庫帳
    戶供「周華」使用，且上開合庫帳戶確有經營蝦皮拍賣收受
    貨款之用，被告此舉實與一般隨意交出金融帳戶予不認識之
    詐欺集團成員，而可預見係詐欺集團為犯詐欺及洗錢罪而收
    取人頭帳戶之情形不同。
  ㈢再者，被告於知悉上開合庫帳戶遭用於詐欺及洗錢用途後，
    隨即與大陸友人「周華」聯繫、詢問原因，此亦與一般提供
    人頭帳戶幫助他人犯詐欺、洗錢罪者，於交付帳戶後，往往
    對其帳戶置之不理，亦未再與對方多加聯繫等情，顯亦有別
    。復參以「周華」在案發後認為係其自身疏失，從而積極委
    託被告代向告訴人償還本案告訴人遭詐款項1萬元，益徵被
    告辯稱係為出借上開合庫帳戶給「周華」經營蝦皮拍賣網站
    ，主觀上並無幫助詐欺及洗錢之故意等語，並非全然不可採
    信。是以，本院於卷內尚無其他積極證據可資佐證被告於交
    附上開合庫帳戶時，主觀上確實已有幫助他人詐欺取財及洗
    錢之不確定故意之情形下，自難僅以被告客觀上有提供上開
    合庫帳戶資料之行為，遽以認定其主觀上必有上開犯罪之故
    意，其間既容有合理之懷疑，即應對被告為有利之認定，而
    無從以刑責相繩。
四、綜上所述，被告固有公訴意旨所指交付上開合庫帳戶資料之
    客觀行為，但依檢察官之舉證，佐以被告交付帳戶之情節經
    過之主、客觀情事，本於經驗法則，尚不足以證明被告主觀
    上確有幫助詐欺集團犯詐欺取財罪及洗錢罪之故意，其間容
    有合理之懷疑，而無法使本院形成確信為真實之心證。此外
    ，本院復查無其他積極證據，足以證明被告有檢察官所指之
    犯行，揆諸前揭說明，自應對被告為無罪之諭知。
五、同案被告邱詳叡部分業經本院先行審結，併予敘明。
據上論斷，應依刑事訴訟法第301 條第1 項前段，判決如主文。
 
本案經檢察官洪瑞芬聲請簡易判決處刑，檢察官劉淑惠到庭執行
職務。
中　　華　　民　　國　　111 　年　　5 　　月　　31　　日
                  刑事第一庭  審判長法  官  莊珮君
　　　　　　　　　                  法  官  侯弘偉
　　　　　　　　　                  法　官  賴建旭
以上正本證明與原本無異。
如不服本判決應於收受判決後20日內向本院提出上訴書狀，並應
敘述具體理由。其未敘述上訴理由者，應於上訴期間屆滿後20日
內向本院補提理由書(均須按他造當事人之人數附繕本)「切勿逕
送上級法院」。
中　　華　　民　　國　　111 　年　　5 　　月　　17　　日
                                書記官  陳雅惠